最高法院民事判決　　　　　　　　　　　　　　　八十六年度台上字第一八二二號
　　上　訴　人　鈺雄企業有限公司
　　法定代理人　林火生
　　被　上訴人　甲○○
　　　　　　　　　　　　送達.
右當事人間請求損害賠償事件，上訴人對於中華民國八十五年十月二十一日台灣高等
法院第二審判決（八十五年度上字第六○一號），提起上訴，本院判決如左：
    主  文
上訴駁回。
第三審訴訟費用由上訴人負擔。
    理  由
本件上訴人主張﹕伊於民國八十一年五月底與被上訴人訂立買賣合約書，向被上訴人
購買石料二千台，每台約九立方公尺，每台石料費新台幣（下同）三千元，約定自八
十一年七月起除政府機關或颱風延誤外，必須在三個月內交完石料，被上訴人不得以
任何藉口拖延或將石料出售他人，且交完契約石料數量後，買方可依原價同數量優先
續購一次，賣方不得異議，亦即伊訂購石料總數為四千台，伊於立約時並交付訂約金
一十萬元與被上訴人。嗣被上訴人僅交付九十四台石料即違約未再繼續交貨，並將石
料另賣給訴外人林周煙。被上訴人違約，依買賣合約書第六條約定，除需賠伊之訂約
金額一十萬元外，並應賠償伊所受之損害。以被上訴人違約未交付之石料三千九百零
六台計算，伊可得預期之利益為五百三十六萬六千八百四十四元，此即為伊所失之利
益，依民法第二百十六條規定，此所失利益，為被上訴人應負責損害賠償之範圍等情
，爰求為命被上訴人給付伊五百四十六萬六千八百四十四元及加計法定遲延利息之判
決。
被上訴人則以﹕本件買賣契約乃往取債務，須由上訴人前往坐落於台北縣八里鄉○○
里○段大堀湖小段二八六之五地號之土石區內以卡車載運石料，惟自八十一年七月間
起上訴人僅象徵性前來載運數台石料，即未再載運，迨至八十二年間再載運八十台，
八十三年間又載四台，上訴人完全未按約行事。且依買賣合約第三條約定：「除政府
機關或颱風延誤外，必須在三個月內交完石料」，此三個月係交付期間，上訴人係於
約定之三個月期限後請求交付石料，伊並未違約等語，資為抗辯。
原審依審理之結果，以﹕上訴人主張其與被上訴人訂立買賣石料之契約，固據提出買
賣合約書為證（一審卷八頁），惟依該買賣契約記載，買受人係鈺隆企業有限公司，
而非上訴人，該買賣契約書上亦無上訴人之簽名或蓋章，且訂約後催告被上訴人履行
契約之存證信函上所蓋寄件人之印章，係鈺隆砂石行，亦非上訴人（一審卷九頁），
顯然上訴人並非買賣契約之當事人。又買賣契約書上所載買受人鈺隆企業有限公司，
未經設立登記，為兩造所不爭執，依公司法第十九條之規定，未經設立登記，不得以
公司名義經營業務或為其他法律行為，違反前項規定者，行為人應自負其責。上訴人
自無從本於該買賣契約主張權利，從而上訴人本於該買賣關係，請求被上訴人賠償五
百四十六萬六千八百四十四元及法定遲延利息，為無理由，不應准許。第一審為上訴
人敗訴之判決，理由雖有不同，結論則無二致，爰維持第一審所為上訴人敗訴之判決
，駁回其上訴，經核於法並無違背。上訴論旨，指摘原判決不當，求予廢棄，非有理
由。
據上論結，本件上訴為無理由。依民事訴訟法第四百八十一條、第四百四十九條第一
項、第七十八條，判決如主文。
中      華      民      國    八十六    年      六      月      六      日
                              最高法院民事第二庭
                                  審判長法官  曾  桂  香
                                        法官  劉  延  村
                                        法官  徐  璧  湖
                                        法官  劉  福  聲
                                        法官  袁  再  興
      右正本證明與原本無異
                                              書  記  官
中      華      民      國    八十六    年      六      月     二十五   日
